【裁判字號】    97,監,235
【裁判日期】    971231
【裁判案由】    酌定監護人
【裁判全文】
臺灣板橋地方法院民事裁定              97年度監字第235號
聲  請  人  甲○○
非訟代理人  王嘉斌律師
            周福珊律師
            賴玉梅律師
上  一  人
複  代理人  乙  ○
相  對  人  丙○○
非訟代理人  吳奎新律師
複代理人    陳添信律師
上列當事人間聲請酌定監護人等事件，本院裁定如下：
    主      文
對於兩造所生之未成年子女丁○○（民國○○年○○月○○日
生）權利義務之行使或負擔，酌定由聲請人任之。相對人得依附
表一、二所示會面交往方式及期間，與丁○○會面交往。
相對人應自本件裁定確定之日起至兩造所生未成年子女丁○○成
年為止，按月於每月十日前對聲請人給付未成年子女丁○○扶養
費新台幣玖仟元，分期給付遲誤一期履行者，其後之期間視為亦
已到期。
聲請程序費用由相對人負擔。
    理      由
一、按夫妻離婚者，對於未成年子女權利義務之行使或負擔，依
    協議由一方或雙方共同任之。未為協議或協議不成立者法院
    得依其夫妻之一方、主管機關、社會福利機構或其他利害關
    係人之請求或依職權酌定之。民法第1055條第1 項定有明文
    。又該民法第1055條所定夫妻離婚有關對於未成年子女權利
    義務之行使或負擔之酌定、改定或變更事件，由未成年子女
    住所或居所地之法院管轄；法院為審酌子女之最佳利益，得
    徵詢主管機關或社會機構之意見或請其進行訪視，就民法第
    1055條之1 所定事項，為事實之調查，並提出調查報告及建
    議，非訟事件法第122 條第1 項、第125 條第1 項分別定有
    明文。
二、聲請人前於本院對相對人訴請離婚並附帶請求酌定未成年子
    女權利義務之行使與負擔由聲請人任之等訴訟（本院97 年
    度婚字第369 號），而相對人亦於另案提起離婚並附帶請求
    酌定未成年子女權利義務之行使與負擔由相對人任之等訴訟
    （本院97年度婚字第370 號），經本院於民國97年5 月6日
    以97年度婚字第370 號裁定合併審理在案，惟兩造嗣於97
    年6 月25日經協議並表明已自行辦理離婚登記在案，即撤回
    起訴（即離婚、酌定子女親權之訴），全部訴訟即終結；然
    兩造離婚後就該所生未成年子女丁○○（民國○○年○○ 月○○
    日生）監護權之歸屬，未能達成協議，聲請人即於97年6 月
    25日當庭以言詞聲請酌定未成年子女丁○○之權利及義務之
    行使與負擔由聲請人任之（本院97年度監字第235 號案）等
    情，業經本院依職權調閱上開97年度婚字第369 號、370 號
    卷宗查明屬實，並有97年6 月25日非訟事件筆錄一份在卷可
    參。從而，本件依法即應由本院審酌該未成年子女最佳利益
    之理由為酌定未成年子女之親權人為是，合先敘明。
三、本件聲請意旨經審理後略以：
（一）未成年人丁○○（民國○○年○○月○○日生）為聲請人甲○○
      與相對人丙○○於婚姻存續期間所生之未成年子女。兩造
      已於97年6 月25日協議離婚，惟就未成年子女權利義務行
      使負擔，無法達成協議。
（二）前於96年7 月23日，聲請人因與相對人之婚姻感情不睦而
      攜同兩造之女丁○○搬回娘家居住，兩造之女則偶而會讓
      相對人帶回與公婆同住，然兩造之女於96年8 月19日自相
      對人家中返回後，在其外祖母為其洗澡時，兩造之女即不
      讓人碰其下體，聲請人及兩造之女之外祖母發現其下體紅
      腫，並有白色分泌物，聲請人起初不以為意，僅帶兩造之
      女看醫生，其後，雖兩造之女於96年12月7 、8 、9 日自
      相對人住處返家後，下體紅腫更嚴重，然聲請人仍未察覺
      異常，僅係替子女擦藥而未多作聯想，直至兩造之女於96
      年12月21、22、23、24日回相對人家期間，因其一直吵著
      要跟舅舅睡，不願理會相對人及外祖母，聲請人始發覺有
      異。聲請人遂自96年12月25日起不再讓未成年子女返回相
      對人家，惟於97年1 月11日，因聲請人之公公不滿聲請人
      不讓兩造之女回相對人家，聲請人方讓兩造之女再去相對
      人家，然兩造之女於96年1 月12日返回聲請人住處後，聲
      請人又發現其下體有紅腫發炎之現象，因此聲請人自97年
      1 月17日後即未再讓相對人與兩造之女見面，僅聲請人之
      婆婆曾至聲請人家中探視兩造之女。
（三）至此，聲請人方仔細回想，相對人於兩造之女嬰兒時期即
      經常親吻兩造之女致其瘀血，且會將兩造之女壓在床上強
      吻，甚至會在兩造之女身上磨蹭狀似做愛之動作，聲請人
      詢問相對人在做什麼，相對人回答只是在跟小孩玩，聲請
      人遂質問這可以玩嗎？相對人則回答為何不行？兩造為此
      時生爭執，雖聲請人亦將此情告知公婆，然其等之回答均
      與相對人相同，聲請人只好作罷。惟經此事件後，聲請人
      已不得不懷疑兩造之女有遭受相對人性侵害之可能，故聲
      請人已對相對人提出刑事對幼童為性交或猥褻之告訴。又
      兩造之女現今心理會懼怕相對人及其家人，每次洗澡時均
      會叫聲請人保護伊，去打她爸爸，及說爸爸有摸她下體，
      下體痛痛等語，且連續多天均作惡夢，可知相對人已不適
      於行使及負擔未成年子女之權利義務自明。
（四）再查，聲請人現已與相對人離婚，而兩造之女丁○○平常
      即由聲請人及兩造之女之外婆、阿姨負責照料，目前亦均
      與聲請人同住在台北縣○○市○○路○○段○○巷○○弄○○
      號。又聲請人為二專畢業，現有正當之工作，在○○股
      份有限公司擔任作業員，每月薪資約新台幣（下同）4 萬
      元左右，名下有兩筆土地，並有100 多萬之存款，且目前
      住所則為聲請人之母名下，因此聲請人之能力顯足以負擔
      子女之生活及教育費用，況未成年子女丁○○現年僅3 歲
      ，自應由母親全權照料，始符合未成年子女之最佳利益。
（五）另關於未成年子女丁○○扶養費部分：
    1.按法院依民法第1055條之規定，為酌定、改或變更時，得
      命交付子女、未行使或負擔權利義務之一方與未成年子女
      會面交往之方式與期間、給付扶養費、交付身分證明文件
      或其他財物，或命為相當之處分，並得訂定必要事項；前
      項扶養費之給付，法院得依聲請或依職權，命為一次給付
      或分期給付，非訟事件法第127 條亦定有明文。次按扶養
      之程度，應按扶養者之需要，與扶養義務者之經濟能力及
      身分定之，民法第1119條復定有明文。審酌受扶養權利人
      即丁○○之年齡，兩造之身分、經濟能力及一般國民生活
      水準，並參考行政院主計處「平均每人月消費支出」之98
      年台北縣，平均每人每月消費支出為新台幣19,001元。因
      此，未成年人丁○○每月之扶養費用取整數後約為19,000
      元。
    2.再衡之聲請人與相對人之工作收入、年齡及目前身體狀況
      ，應認聲請人與相對人對於未成年子女丁○○之扶養費用
      負擔以一比一之比例為適當，故相對人每月應負擔丁○○
      之扶養費用9,500 元。再者，扶養費乃維持受扶養權利人
      生活所需之費用，其費用之需求係陸續發生，故應以分期
      給付為原則。
（六）綜上，懇請法院將未成年子女丁○○權利義務之行使與負
      擔，酌定由聲請人任之，並命相對人自本件裁定確定之日
      起至子女丁○○成年為止，按月於每月10日前對聲請人給
      付子女丁○○扶養費9,500 元等語，並提出台北縣政府警
      察局中和分局○○派出所受理刑事案件報案三聯單、薪資
      單影本、戶籍謄本、○○醫院心理衡鑑轉介及報告、
      ○○醫院精神科心理衡鑑報告、看診收據影本等件為
      憑。
四、相對人則請求駁回聲請人之聲請，並下列陳詞為辯：
（一）相對人並無不適合行使未成年子女權利義務之事由：
    1.聲請人為逼迫相對人離婚及爭取雙方子女之監護權，竟虛
      構情節，誣告相對人涉嫌性侵子女，幸經台灣板橋地方法
      院檢察署明察秋毫，業以97年偵字第7823號不起訴處分在
      案，其中明確指明丁○○於96年1 月至97年6 月就診之○
      ○診所戊○○醫院函覆說明所示「經檢視Ｂ女（即丁○○
      ）患處外觀並無皮下出血或滲血及流血等外力導致之任何
      症狀」，顯見丁○○並無遭受任何外力性侵害之情事，至
      為明確。
    2.再者，戊○○醫師亦證稱「告訴人（即聲請人）僅於96年
      8 月20日帶同Ｂ女至○○診所看診，伊於97年1 月4 日及
      同年3 月5 日並未對Ｂ女實際看診，此二次係告訴人至該
      診所內要求伊開立Ｂ女之診斷證明，伊遂詢問用途，告訴
      人稱欲離婚之用，然因伊當時未對Ｂ女看診，告訴人並以
      自費負擔費用，伊即在Ｂ女病歷上記載『FOR DIVORCE 』
      ；………伊於診斷時係視是否有皮下出血、瘀青或其他明
      顯出血之症狀，若有發現瘀青或出血的情況，會認為可能
      有兒童遭性侵或虐待之情況而立刻通報衛生局處理，若無
      瘀青或出血之情況，即排除兒童遭虐待或性侵，伊即認為
      屬尿布疹之情況」加上「告訴人於96年8 月20日帶Ｂ女前
      往○○診所就診時，其主訴症狀為Ｂ女為抓癢，當時告訴
      人並未陳述Ｂ女有遭人性侵或虐待之情形，故伊為診視時
      ，即未檢查Ｂ女陰道口或處女膜，然伊檢查Ｂ女陰部之際
      ，並未發現皮下出血、流血或瘀青之狀況，僅有紅腫破皮
      之症狀，且其紅腫情況並不嚴重，破皮之情況輕微，均為
      尿布疹之正常症狀，故伊判斷Ｂ女當時係屬一般尿布疹之
      發炎狀況。」等語，亦可確認丁○○之陰部紅腫為尿布疹
      ，並非聲請人指稱遭相對人性侵之情況。
    3.又上開卷附之○○醫院97年1 月12日出具之「受理疑似性
      侵害事件驗傷診斷書」亦記載丁○○「處女膜亦無裂痕，
      陰部亦無紅腫」等語，綜上，均足以說明丁○○並無遭受
      性侵之情況，聲請人昧於良心及事實，為達一己之私而對
      相對人為莫須有之指控，已影響丁○○對親生父親之觀感
      ，其心態可議，可知聲請人已明顯不適合行使、負擔對丁
      ○○之權利義務。
    4.兩造所生之女丁○○自幼即與相對人同住，深受相對人之
      母親及祖母寵愛，與相對人之家人感情深厚，縱遭聲請人
      私自帶走期間，兩造所生之女每次返家與相對人共居時，
      均甚快樂，並表示不要再回聲請人家裡，顯然其較希望與
      相對人一家人共居之意願。雖聲請人惡意指稱相對人曾對
      兩造所生之女作出天理難容、泯滅人性之獸行，惟此皆為
      聲請人憑空捏造之情節，況聲請人家庭之不安定及複雜性
      ，亦令相對人擔心聲請人之家人會對兩造之女做出傷害之
      行為。
（二）聲請人及其家庭狀況實不適宜作為子女成長之處，爰詳述
      如下：
    1.如前所述，聲請人不實之指控，並強令丁○○為不實陳述
      ，及一再惡意拒絕相對人探視，導致親子關係日漸疏離，
      而兩造之女在論及父親時，亦明顯出現逃避及論述情節前
      後矛盾等情況，顯見其對父親之認同已生混淆。
    2.聲請人之生活作息日夜顛倒，平時均將兩造之女交由聲請
      人之母照顧，然聲請人之母因聲請人之兄長先前所欠款項
      而背負大筆債務，且腳有宿疾，惟白天仍須在市場工作，
      雖將丁○○帶在身旁，卻無法妥善照顧。又聲請人本身情
      緒不穩，長年與其母關係惡劣，自與相對人交往以來即不
      斷抱怨其母，此有聲請人寫給相對人之書信可資證明。而
      聲請人之妹曾長期在酒店工作；其大弟無固定工作，鎮日
      遊手好閒，僅以買賣虛擬寶物賺取每月約1 萬元之收入；
      其小弟原為牛郎，現白天照顧酒店上班女友之子女，晚上
      就讀夜校，其學費卻全由其母負擔。由上可知，聲請人家
      庭之複雜性及不穩定因素甚多，聲請人取得之家族支援力
      有限，長期而言實不適合子女成長。
（三）另查，由法院委託之中華民國新女性聯合會所為相對人之
      訪視報告可知，相對人之工作穩定，有固定住所，經濟方
      面無太大疑慮，與兩造之女相處良好，於能力與意願方面
      皆顯示能提供兩造之女良好之生活環境。而且相對人之父
      母與丁○○感情深厚，體力及健康狀況皆維持得不錯，在
      照顧丁○○部分給予相對人很大幫助，職此，對人無論自
      身或家族資源，對於丁○○皆能提供適當之照護，加上單
      純之生活環境，由相對人行使負擔對丁○○之權利義務，
      較為允當。尤其，相對人擔任丁○○之監護人後，亦會同
      意聲請人與丁○○會面交往，不會像聲請人態度反覆不定
      ，一再拒絕讓相對人與兩造之女會面交往，造成親子關係
      疏離之不當情事，更不會在兩造之女面前恣意污衊聲請人
      ，扭曲子女對母親之認同，由此皆說明由相對人擔任子女
      之監護權人，兩造之女仍得獲取來自父母雙方之關愛與照
      顧，較符合未成年子女之最大利益。
（四）關於扶養費分擔部分，若由相對人行使負擔對丁○○之權
      利義務，以聲請人所提之最低消費標準計算，相對人自同
      得為請求，並予敘明。
（五）為此，聲明：1.聲請人之聲請駁回。2.兩造所生未成年子
      女丁○○之權利義務由相對人行使或負擔。3.聲請人應自
      本書狀送達之翌日起至114 年5 月23日止，按月於每月10
      日前給付未成年子女丁○○之扶養費9,500 元予相對人，
      如遲誤一期履行，其後之給付視為亦已到期。4.程序費用
      由聲請人負擔等語，並提出台灣板橋地方法院檢察署97年
      度偵字第7823號檢察官不起訴處分書影本、聲請人書寫之
      信件影本各一件為證。
五、次按夫妻離婚者，對於未成年子女權利義務之行使或負擔，
    依協議由一方或雙方共同任之。未為協議或協議不成者，法
    院得依夫妻之一方、主管機關、社會福利機構或其他利害關
    係人之請求或依職權酌定之；法院為前條裁判時，應依子女
    之最佳利益，審酌一切情狀，參考社工人員之訪視報告，尤
    應注意左列事項：（一）子女之年齡、性別、人數及健康情
    形。（二）子女之意願及人格發展之需要。（三）父母之年
    齡、職業、品行、健康情形、經濟能力及生活狀況。（四）
    父母保護教養子女之意願及態度。（五）父母子女間或未成
    年子女與其他共同生活之人間之感情狀況，民法第1055條第
    1 項及第1055條之1 分別定有明文。
六、經查：
（一）兩造於97年6 月25日離婚，惟就未成年子女丁○○（○○
      年○○月○○日生）權利義務之行使負擔之人為何人，尚無法
      達成協議等情，有卷附戶籍謄本可憑，堪認為真實。
（二）聲請人主張其前於96年7 月23日因與相對人感情不睦而攜
      兩造之女回娘家居住，兩造之女則偶而會讓相對人帶回與
      公婆同住，然兩造之女先後於96年8 月19日、96年12月7
      、8 、9 日及96年12月21、22、23、24日自相對人家中返
      回後，其下體均有紅腫及有白色分泌物現象，聲請人發覺
      有異，遂自96年12月25日起不再讓未成年子女返回相對人
      家，惟於97年1 月11日，因聲請人之公公不滿聲請人不讓
      兩造之女回相對人家，聲請人方讓兩造之女再去相對人家
      ，惟兩造之女於96年1 月12日返回聲請人住處後，又出現
      下體紅腫發炎情況，聲請人始懷疑兩造之女有遭受相對人
      性侵害之可能，為此聲請人自97年1 月17日後即未再讓相
      對人與兩造之女見面，並對相對人提出刑事告訴等情，並
      提出台北縣政府警察局中和分局○○派出所受理刑事案件
      報案三聯單一件為證，惟此則經相對人所一一否認，而相
      對人除以該案已經台灣板橋地方法院檢察署以97年偵字第
      7823號不起訴處分在案等語置辯外，並辯稱該案審理過程
      中所提出之兩造之女就診之○○診所戊○○醫院之函覆說
      明「經檢視Ｂ女（即丁○○）患處外觀並無皮下出血或滲
      血及流血等外力導致之任何症狀」、戊○○醫師之證述情
      節，及其卷附之○○醫院97年1 月12日出具之受理疑似性
      侵害事件驗傷診斷書所載「處女膜亦無裂痕，陰部亦無紅
      腫」等情節，在在均指明兩造之女所患為尿布疹，並非聲
      請人指稱遭相對人性侵之情況，聲請人對相對人為莫須有
      之指控，其心態可議云云，並提出有台灣板橋地方法院檢
      察署97年度偵字第7823號檢察官不起訴處分書影本一件為
      憑，準此，聲請人此部分主張，自堪質疑，尚難遽予採信
      。
（三）聲請人復主張兩造之女現今會懼怕相對人及其家人，且連
      續多天均作惡夢，可知相對人已不適於行使及負擔未成年
      子女之權利義務等情，雖相對人於本院審理時辯稱此情係
      因聲請人刻意疏離相對人與子女相處，並恣意污衊相對人
      所致云云，惟渠於本院97年12月3 日審理時亦坦承兩造之
      女自97年6 月25日即兩造離婚之日起，因未與聲請人聯絡
      ，故而未負擔兩造之女之扶養費用云云，則相對人自有疏
      於保護、照顧情節等不利子女情事。再者，觀之卷附聲請
      人所提出之97年6 月16日○○醫院所製作之心理衡鑑
      報告中，其第三部分、結論與整體建議中之情緒行為評估
      顯示(2)所示「目前個案情緒逐漸穩定，無過度焦慮情緒；
      但會避免有關父親的刺激，不願回應跟父親或家中有關的
      任何事情，若提起相關事情，會看到個案的情緒會立刻變
      得相當安靜退縮；但目前收集的資料無法推論造成此現象
      之原因為何」等語，並建議「(3)若個案不願意提起與父親
      相關的話題，應避免過度逼問，造成個案的壓力；可運用
      遊戲治療的方式，讓個案逐漸修復自身的情緒困擾。(4)面
      對目前官司的壓力，父母離異的失落，應對個案加以說明
      事情的狀況與保證，若高度懷疑父親對個案有不當的碰觸
      ，應教導個案保護自己的方式，避免個案產生不必要的罪
      惡感或是過高的不安全感受」等語觀之，兩造之女既刻意
      避免有關相對人之刺激，並不願回應與相對人有關的話題
      ，則相對人對於子女之成長自有不利之影響，足徵由相對
      人行使或負擔權利義務不利於兩造之女。
（四）相對人雖另抗辯聲請人生活作息日夜顛倒，平時均將兩造
      之女交由聲請人之母照顧，然聲請人之家庭情況複雜，且
      不穩定因素甚多，聲請人取得之家族支援力有限，長期而
      言實不適合子女成長云云，惟此則未據相對人提出任何證
      據為佐，況兩造之女於聲請人照顧期間，亦未據相對人提
      出聲請人有任何照顧不周之情事，則自難僅憑相對人片面
      臆測之詞，即率加認定由聲請人行使或負擔權利義務不利
      於兩造之女。
（五）聲請人主張其為二專畢業，目前在電子公司工作，擔任作
      業員，每月收入約新台幣4 萬元，名下有兩筆土地，並有
      100 多萬元之存款，目前所住台北縣○○市○○路○○段○○
      ○○巷○○弄○○號為其母親所有之事實，業據聲請人提出薪
      資單影本數紙為憑，且為相對人所不爭執，堪信為真實。
      聲請人既有固定工作及收入，並有土地、存款等積蓄，亦
      有意願扶養其未成年之女丁○○至成年，足認聲請人有能
      力履行其對丁○○保護教養之責。
（六）經本院委託財團法人台北縣社會工作師公會及中華民國新
      女性聯合會派員分別就聲請人、相對人進行訪視，據其提
      出之家庭訪視建議表及工作摘要記錄表所載：
    1.聲請人部分：就經濟部分而言，聲請人提供薪資相關證明
      ，其目前有穩定之工作收入；原生家庭支持，娘家人均支
      持聲請人之決定，且娘家人可以提供聲請人與未成年人穩
      定之居住所、部分經濟支持及協助照顧未成年人；照顧狀
      況，因聲請人之工作時間為大夜班，故目前能夠親自照顧
      未成年人之時間有限，平日多仰賴未成年人之外婆協助，
      而訪視當日，未成年人能夠主動親近聲請人及外婆，且其
      等亦會注意未成年人當時表達的需求；綜合訪視結果，聲
      請人之原生家庭支持系統良好，且聲請人本身也具有工作
      能力及穩定之收入，且訪視當日，未成年人與聲請人及其
      家人之互動狀況亦和諧，故聲請人目前有能力提供未成年
      人穩定之住居所、經濟來源及生活照顧等語，此有財團法
      人台北縣社會工作師公會97年6 月6 日北縣社工公字第
      0970264 號函所附台北縣政府社會局辦理監護權事件訪視
      個案工作摘要紀錄表及家庭訪視建議表各1 件在卷足參。
    2.相對人部分：相對人目前工作穩定，有固定住所，在經濟
      方面短期內應無太大疑慮，且相對人過去有撫養未成年人
      之實，與未成年人之感情良好，於能力與意願方面皆顯示
      能提供兩造之女良好之生活環境。訪談中可得知相對人之
      父母對未成年人之感情深厚，體力及健康狀況皆維持得不
      錯，在照顧未成年人部分給予相對人很大的幫助。相對人
      對於被控性侵一事感到無奈與不解，因對婚姻失望而訴請
      離婚，擔憂未成年人長時間帶離身邊，無法掌握其受照顧
      情形，訪談過程中可看出相對人與其家人對未成年人之思
      念之情溢於言表，並非違心之論等語，此有中華民國新女
      性聯合會97年6 月16日新女（97）芬字第970391號函所附
      臺北縣政府社會局委託辦理監護權事件訪視個案工作摘要
      記錄表及家庭訪視建議表1 件在卷足參。
（七）本院審酌兩造之經濟能力、親職能力、監護意願、家庭支
      持系統及子女之年齡、被監護意願、與目前之照顧者之親
      密依附程度，並參酌兩造均提出其等經濟生活狀況及爭取
      子女監護之積極意願，及各自提出之相關證據，可知兩造
      之監護條件均無不利子女情事，惟復參酌上開衡鑑報告內
      容，及一般在雙親家庭中成長之兒童，母親之角色有其獨
      特之女性人格特質，最能了解小孩在生活上之需要，母親
      亦往往較能照顧小孩的生活起居，此尤以年幼子女更甚；
      再者，對於親子關係方面，母親亦往往較父親更能促進親
      子間互動溝通，而父親若要取代母親之功能角色，即便花
      極大功夫與時間，亦恐難扮演好母親之角色，是以母親之
      關愛與照顧是幼兒之最大需求，母親可能比父親較能對幼
      兒之需要提供更好之看護與關懷，故推定幼兒由母親照顧
      看護符合子女之最佳利益。本件兩造所生未成年子女丁○
      ○目前僅3 歲，由聲請人繼續照顧兩造所生之年幼子女，
      應係最利於兒童的選擇。綜上事證，本院認兩造所生未成
      年子女丁○○權利義務之行使及負擔，酌定由聲請人任之
      ，較符合子女之最佳利益，爰裁定如主文第1 項所示。
七、與未成年子女會面交往之方式及期間之酌定部分：
（一）按民法第1055條第5 項前段明定：「法院依請求或依職權
      ，為未行使或負擔權利之一方，酌定其與未成年子女會面
      交往之方式及期間。」，會面交往乃基於親子關係所衍生
      之自然權利，因其不僅為父母之權利，更為未成年子女之
      權利，亦應以子女之最佳利益為考量；同時會面交往之規
      定，使未取得未成年子女權利義務行使負擔之一方，於離
      婚後仍繼續與其子女接觸連繫，是會面交往之實施為繼續
      性之事實狀態。本院審酌兩造之情況，雖認兩造所生子女
      權利義務之行使負擔以聲請人任之為宜，然孩子與相對人
      親情之聯絡亦不可加以剝奪，兩造所生之子女於成長過程
      中，亦需父親之指導，為免子女由聲請人行使親權後導致
      子女對相對人感到陌生，甚至排斥，有剝奪相對人父愛之
      虞，兼顧子女人格之正常發展及滿足親子孺慕之情，爰依
      民法第1055條第5 項規定，依職權酌定諭知相對人得依附
      表所示之探視方式與期間與兩造之子女會面交往。
（二）此外，本院復考量前開衡鑑報告內容，衡情兩造之未成年
      子女丁○○對相對人仍感畏懼，基於其心理壓力之緩和及
      安全性之保護，保障子女之最佳利益，爰酌定諭知相對人
      得依附表一、二所示之會面交往方式與期間與兩造之女會
      面交往，兩造均應遵守會面交往過程之期間、方式及行為
      等相關規定，以維護子女之利益。
八、請求給付未成年子女之扶養費部分：按父母對於未成年之子
    女，有保護及教養之權利義務；且父母對於未成年子女之扶
    養義務，不因結婚經撤銷或離婚而受影響，民法第1084條第
    2 項、第1116條之2 分別定有明文。又負扶養義務者有數人
    ，而其親等同一時，應各依其經濟能力，分擔義務，同法第
    1115條第3 項亦定有明文。查受扶養權利人丁○○為○○年○○
    月○○日出生，為兩造婚姻關係中所生之子女，現年3 歲，揆
    諸上開說明，相對人對之扶養義務，既不因兩造離婚而受影
    響，是聲請人請求相對人給付該名子女之扶養費，自屬有據
    。關於相對人應負擔之扶養費數額，仍應依其與相對人之經
    濟能力分擔之。茲審酌如下述：
（一）扶養費乃維持受扶養權利人生活所需之費用，其費用之需
      求係陸續發生，故應以分期給付為原則，而本件亦無其他
      特別情事足資證明有命扶養義務人一次給付之必要，爰命
      為分期給付，先予敘明。
（二）聲請人為二專畢業，目前在電子公司工作，擔任作業員，
      每月收入約新台幣4 萬元，名下有兩筆土地，並有100 多
      萬元之存款，目前所住台北縣○○市○○路○○段○○巷○○
      ○○弄○○號為其母親所有；至相對人則為高職畢業，目前在
      裝潢公司工作，擔任技術員，每月收入約4 萬到6 萬元不
      等，名下有120 餘萬元存款，目前於台北縣○○市○○路
      ○○巷○○弄○○號○○樓住所為相對人母親所有，此業據聲請
      人、相對人陳述在卷，互不爭執，應堪信為真實。本院審
      酌上情，認兩造之經濟能力相當，自應各自負擔一半比例
      之扶養費，始稱公允。
（三）本院斟酌丁○○尚屬稚齡，正值兒童成長階段，需予悉心
      教育、照顧，並有食衣住行育樂等基本生活需要，又參酌
      中華民國臺灣地區96年家庭收支調查報告，臺灣地區96年
      度每人平均每月最終消費支出為新台幣17,987元（元以下
      四捨五入）等情，再綜衡丁○○之需要、兩造之經濟能力
      及身分，依目前社會經濟狀況與一般國民生活水準，認該
      名子女每月生活所需之扶養費以新台幣18,000 元為適當，
      並由相對人負二分之一比例之扶養費，是相對人每月應負
      擔該名子女之扶養費為新台幣9,000 元。從而，聲請人請
      求相對人應自本件裁定確定之日起，至兩造所生未成年子
      女丁○○成年之日止，按月給付聲請人關於未成年子女丁
      ○○之扶養費新台幣9,000 元，為有理由，應予准許。又
      因命給付扶養費之部分，核其性質係屬非訟事件，尚不受
      聲請人聲明之拘束，故聲請人雖請求相對人每月應給付未
      成年子女9,500 元之扶養費，惟尚不生駁回其餘請求之問
      題，附此敘明。
（四）另為恐日後相對人有拒絕或拖延之情，而不利子女之利益
      ，爰依非訟事件法第127 條第2 項規定，宣告分期給付遲
      誤一期履行者，其後之期間視為亦已到期，以維子女之最
      佳利益。分期給付遲誤一期履行者，其後之期間視為亦已
      到期。
九、據上論結，依非訟事件法第122 條第3 項，裁定如主文。
中    華    民    國    97    年    12    月    31    日
                  家事法庭  法  官  郭光興
以上正本證明與原本無異
如不服本裁定，應於裁定送達後10日內向本院提出抗告狀
中    華    民    國    98    年    12    月    31    日
                            書記官  簡維萍
附表一：
甲、期間：
一、自本件裁定確定之日起一年內。
二、每月第一、三周之周六上午十時起至十二時止，相對人得前
    往台北縣未成年子女會面交往中心「○○」（地址：台北
    縣○○市○○路○○號○○樓、電話號碼：00-0000-0000）或
    其指定之處所與子女丁○○會面交往。
乙、方式：
一、聲請人不得無故拒絕，應準時帶同子女丁○○至「○○」
    或其指定之處所。
    相對人應於事前與該中心「○○」連繫申請安排面會交往
    事宜。
二、會面地點限台北縣未成年子女會面交往中心「○○」或其
    指定之處所進行會面，若未得該會面交往中心或聲請人同意
    ，不得將子女攜離該中心。但若兩造同意，得變更會面地點
    、時間，並應通知該會面交往中心。
三、相對人與子女會面時，須遵守上開中心之秩序，並遵守該中
    心訂立之切結書注意事項，不得有責備、威脅，或操縱程序
    等行為。會面交往為顧及當事人之人身安全，除相對人外，
    其餘陪同家屬需經申請，並經對造及該中心評估同意後，始
    得陪同進入該中心。且相對人與子女應單獨面會，若未得對
    造或子女同意，或該中心社工員認有親屬陪同之必要外，不
    得有其他家屬陪同在場。親子會面經社工員觀察相對人一方
    利用會面之際，對子女灌輸兩造矛盾或其他侵害危害子女利
    益之情事，經勸阻無效後，得當場終止該次之會面。
四、除上開未成年子女會面交往中心因探視時間排程因素外，兩
    造不得任意更易探視日期及時間，如有正當理由，應通知對
    造，且得視雙方時間，補行面會交往（變更時間應由變更者
    通知該中心，且需提出證明，並於三日前通知該中心取消該
    次會面；急性病症最遲須於會面時間三十分鐘內通知，並於
    事後檢附診斷證明書。若有無故三次未到且未請假者，該中
    心得不再安排會面）。相對人於會面交往日遲逾六十分鐘未
    前往探視子女，除經聲請人或該中心同意外，視同相對人放
    棄當日之會面交往權，以免影響聲請人及子女之生活安排。
五、會面交往之方式，相對人應尊重子女意願，並不得以任何方
    式刺探子女或聲請人住所地址。
六、子女地址或聯絡方式或就讀學校如有變更，聲請人應隨時通
    知相對人。
丙、遵守事項：
一、不得有危害子女身心健康之行為。
二、在實施會面交往之日，若同意攜離在外會面，不得遲延送回
    子女，致減少對造教育之時間。
三、兩造不得對子女灌輸反抗對造之觀念。
四、如子女於會面交往中患病或遭遇事故，而無法如期交付子女
    時，應即通知對造，若對造無法就近照料或處理時，應為必
    要之醫療措施，仍須善盡對子女保護教養之義務。
五、聲請人若未遵守上開規定，或無正當理由阻止對造會面交往
    ，相對人得依民法第1055條第5 項但書規定，請求法院變更
    相對人與兩造之子女會面交往之方式與期間（例如：增加會
    面交往之次數）。
六、相對人如違反上開會面交往規定或未準時交還聲請人時，聲
    請人得依民法第1055條第5 項但書規定，請求法院變更相對
    人與兩造之子女會面交往之方式與期間（例如：減少會面交
    往之次數）。
附表二：
甲、方式及期間：
壹、自本件裁定確定之日後滿一年起至丁○○就讀小學以前。
一、非會面式之交往：
    相對人得隨時為書信、電話、贈送禮物、交換照片及其他非
    會面式之交往，但須於不妨害子女之將來學業及生活作息範
    圍內為之。
二、會面式交往：
（一）定期探視：
      每月二次，於每月第二週、第四週之週六上午十時起至當
      日晚上七時止，由相對人前往丁○○所在之處所，接丁○
      ○外出，並由相對人照顧至期間終了時，於期間終了時送
      回聲請人住處。
（二）其他：
      相對人得於每週週三下午放學後，至丁○○所就讀之托兒
      所或幼稚園接丁○○外出共聚，於當天晚上七時前將丁○
      ○送回聲請人住處。但相對人應於每週週二晚上九時前事
      先告知聲請人。
三、除前述之會面交往期間及方式外，相對人於不妨害子女之學
    業及生活作息並於事先徵得聲請人之同意後，亦得增加或變
    更會面交往之方式及期間。
貳、丁○○就讀小學以後至其年滿十六歲之前：
一、非會面式之交往：
    相對人得隨時為書信、電話、贈送禮物、交換照片及其他非
    會面式之交往，但須於不妨害子女之將來學業及生活作息範
    圍內為之。
二、會面式交往：
（一）定期探視：
      每月二次，於每月第二週、第四週之週六上午十時起至翌
      日晚上七時止，由相對人前往丁○○所在之處所，接丁○
      ○外出，並由相對人照顧至期間終了時，於期間終了時送
      回聲請人住處。
（二）節日探視：
      於每年農曆大年初二上午十時起至初四晚上七時止，由相
      對人前往丁○○所在之處所，接丁○○外出，並由相對人
      照顧至期間終了時，於期間終了時送回聲請人住處。
（三）短期同居：
      於每年寒假第二週週日上午十時起至隔週週六晚上七時止
      ；另於每年暑假第三週及第五週之週日上午十時起至隔週
      週六晚上七時止，由相對人前往丁○○所在之處所，接丁
      ○○外出，並由相對人照顧至期間終了時，於期間終了時
      送回聲請人住處。
三、除前述之會面交往期間及方式外，相對人於不妨害子女之學
    業及生活作息並於事先徵得聲請人之同意後，亦得增加或變
    更會面交往之方式及期間。
參、丁○○年滿十六歲以後：
    於未成年人丁○○年滿十六歲後，兩造應尊重其個人之意願
    ，酌予變更會面交往之方式及期間。
乙、遵守事項：
一、兩造不得有危害子女身心健康之行為。
二、兩造不得對子女灌輸反抗對造之觀念。
三、如子女於會面交往中患病或遭遇事故，而無法如期交付子女
    時，應即通知對造，若對造無法就近照料或處理時，應為必
    要之醫療措施，仍須善盡對子女保護教養之義務。
四、聲請人若未遵守上開規定，或無正當理由阻止被告會面交往
    ，相對人得依民法第1055條第5 項但書規定，請求法院變更
    聲請人與兩造之子女會面交往之方式及期間（例如：增加會
    面交往之次數）。
五、相對人如違反上開會面交往規定或未準時交還子女於聲請人
    時，聲請人得依民法第1055條第5 項但書規定，請求法院變
    更相對人與兩造之子女會面交往之方式及期間（例如：減少
    會面交往之次數）。


司法院資訊處製作；財團法人民間司法改革基金會備份。
